臺灣臺北地方法院刑事判決　　　　　　　100年度訴字第903號
公　訴　人　臺灣臺北地方法院檢察署檢察官
被　　　告　卓偉
上列被告因偽造文書等案件，經檢察官提起公訴（一○○年度偵
字第一二○八七號），被告於準備程序中為有罪之陳述，經本院
合議庭裁定改由受命法官獨任進行簡式審判程序，判決如下：
    主  文
卓偉意圖為自己不法之所有，而侵占遺失物，處罰金新臺幣伍
仟元，如易服勞役，以新臺幣壹仟元折算壹日；又行使偽造私文
書，足以生損害於他人，共肆罪，各處有期徒刑月，如易科罰
金，均以新臺幣壹仟元折算壹日，附表所示之署名肆枚均沒收。
應執行有期徒刑陸月，如易科罰金，以新臺幣壹仟元折算壹日，
附表所示之署名肆枚均沒收。
    事  實
一、卓偉於民國一○○年三月十六日中午十二時三十分許，在
    新北市淡水區○○○路○段六九號全家便利商店，拾獲余春
    綢所遺失之國泰世華商業銀行（下稱國泰世華銀行）卡號0
    000000000000000號信用卡一張，竟意圖為
    自己不法之所有，予以侵占入已，卓偉取得前開信用卡後
    ，隨即基於意圖為自己不法所有及偽造私文書之犯意，於附
    表所示之時間、地點，持上開余春綢所有之信用卡在附表所
    示之特約商店內刷卡消費，經上開各該特約商店人員分別交
    付簽帳單後，卓偉即在簽帳單上偽簽余春綢之署名，再持
    以交還該簽帳單與店員，致如附表所示之特約商店店員不疑
    有詐，陷於錯誤，交付附表所示金額之商品及提供服務與卓
    偉，合計簽帳金額達新臺幣（下同）二萬六千四百六十六
    元，足以生損害於余春綢、各特約商店、財團法人聯合信用
    卡處理中心及國泰世華銀行，使國泰世華銀行墊付消費款項
    為二萬六千四百六十六元。嗣因余春綢發現上開信用卡遺失
    ，向國泰世華銀行掛失，始發覺上開信用卡業經侵占及盜刷
    ，報警處理，始查知上情。
二、案經余春綢訴由臺北市政府警察局中正第一分局報告臺灣臺
    北地方法院檢察署（下稱臺北地檢署）檢察官偵查起訴。
    理  由
一、上揭事實，業經被告卓偉坦認不諱，核與告訴人余春綢指
    訴情節相符，並經證人陳郁緗於警詢證述明確（臺北地檢署
    一○○年度偵字第一二○八七號卷【下稱偵查卷】第二五至
    二七頁參照），復有上開信用卡遭被告冒用消費之交易明細
    表、錄影監視畫面擷取相片及簽帳單等件在卷可佐（偵查卷
    第十八、四一至四四、五六至六二頁參照）。是被告自白與
    事實相符，應堪採信，本件事證已臻明確，其犯行堪以認定
    ，應依法論科。
二、按簽帳單係持卡人所簽署，用以證明所消費之金額，並同意
    依照信用卡使用規定，一經使用或訂購物品，均應按所示之
    全部金額，付款予發卡銀行之文書，故簽帳單之性質為私文
    書（最高法院著有九十一年度臺上字第四五三一號判決意旨
    參照）。故核被告所為，係犯刑法第三百三十七條侵占遺失
    物罪，被告就附表編號一至三所為，係犯刑法第二百十六條
    、第二百十條行使偽造私文書罪、第三百三十九條第一項詐
    欺取財罪，就附表編號四所為，係犯刑法第二百十六條、第
    二百十條行使偽造私文書罪、第三百三十九條第二項詐欺得
    利罪。公訴意旨認附表編號四所示之犯行，係犯詐欺取財罪
    ，尚有誤會。被告偽造署押之行為，為其偽造私文書之部分
    行為，其偽造私文書之低度行為，復為行使偽造私文書之高
    度行為所吸收，均不另論罪。被告就附表編號一至三所示所
    為，均係以一行為同時犯行使偽造私文書及詐欺取財之犯行
    ；就附表編號四所為，則係以一行為同時犯行使偽造私文書
    及詐欺得利之犯行，均為一行為同時觸犯數罪名之想像競合
    犯，應依刑法第五十五條之規定，均從一重依刑法二百十六
    條、第二百十條之行使偽造私文書罪處斷。又其所犯上開侵
    占遺失物罪及四次行使偽造私文書罪，犯意各別，行為互殊
    ，應予分論併罰。爰審酌被告之品行、犯罪動機、目的、手
    段、所詐得財物及服務之價值、對社會治安所造成之危害，
    盜刷信用卡對告訴人所造成之損失、生活狀況、智識程度暨
    其犯罪後坦承犯行，知所悔悟，業已將盜刷金額全部匯款國
    泰世華銀行，有存款憑證影本一紙在卷可憑（偵查卷第一○
    七頁參照），足認深具悔意等一切情狀，分別量處如主文所
    示之刑，並就有期徒刑部分定其應執行之刑，並均諭知易科
    罰金及易服勞役之折算標準。至被告偽造之信用卡簽帳單特
    約商店存根聯，業經被告提出交予上開各特約商店而非屬其
    所有，惟其上持卡人簽名欄內所偽造之「余春綢」署名共四
    枚，均應依刑法第二百十九條規定，不問屬於犯人與否，宣
    告沒收之。
據上論斷，應依刑事訴訟法第二百七十三條之一第一項、第二百
九十九條第一項前段，刑法第二百十六條、第二百十條、第三百
三十九條第一項、第二項、第三百三十七條、第五十五條、第四
十一條第一項前段、第四十二條第三項、第五十一條第五款、第
二百十九條，刑法施行法第一條之一，判決如主文。
中    華    民    國   100    年    9     月    6     日
                  刑事第九庭    法  官  徐淑芬
上正本證明與原本無異。
如不服本判決應於收受送達後十日內向本院提出上訴書狀，並應
敘述具體理由；其未敘述上訴理由者，應於上訴期間屆滿後二十
日內向本院補提理由書（均須按他造當事人之人數附繕本）「切
勿逕送上級法院」。告訴人余春綢如對於本判決不服者，應具備
理由請求檢察官上訴，其上訴期間之計算係以檢察官收受判決正
本之日期為準。
                                書記官  劉郅享
中    華    民    國   100    年    9     月    6     日
附錄本案論罪科刑法條全文：
中華民國刑法第210條
偽造、變造私文書，足以生損害於公眾或他人者，處 5 年以下
有期徒刑。
中華民國刑法第216條
行使第 210 條至第 215 條之文書者，依偽造、變造文書或登載
不實事項或使登載不實事項之規定處斷。
中華民國刑法第337條
意圖為自己或第三人不法之所有，而侵占遺失物、漂流物或其他
離本人所持有之物者，處 5 百元以下罰金。
中華民國刑法第339條
意圖為自己或第三人不法之所有，以詐術使人將本人或第三人之
物交付者，處 5 年以下有期徒刑、拘役或科或併科 1 千元以下
罰金。
以前項方法得財產上不法之利益或使第三人得之者，亦同。
前二項之未遂犯罰之。
附表
┌───┬─────┬─────────┬─────┬─────┬─────┐
│ 編號 │ 犯罪時間 │     犯罪地點     │ 刷卡金額 │偽造之文書│偽造之署押│
│      │ （民國） │                  │（新臺幣）│          │及數量    │
├───┼─────┼─────────┼─────┼─────┼─────┤
│  一  │100年3月16│臺北市中正區忠孝西│ 1,690元  │簽帳單一式│偽造余春綢│
│      │日晚間8時 │路1段49號Ｂ１「佳 │          │一聯      │署名一枚  │
│      │36分許    │佳唱片行」        │          │          │          │
├───┼─────┼─────────┼─────┼─────┼─────┤
│  二  │100年3月16│臺北市○○區○○街│ 16,480元 │簽帳單一式│偽造余春綢│
│      │日晚間8時 │1段57號「世奇相機 │          │一聯      │署名一枚  │
│      │49分許    │器材專賣店」      │          │          │          │
├───┼─────┼─────────┼─────┼─────┼─────┤
│  三  │100年3月16│臺北市○○區○○街│ 3,000元  │簽帳單一式│偽造余春綢│
│      │日晚間9時 │35之1號「上右國際 │          │一聯      │署名一枚  │
│      │15分許    │有限公司昆明分公司│          │          │          │
│      │          │」                │          │          │          │
├───┼─────┼─────────┼─────┼─────┼─────┤
│  四  │100年（起 │臺北市大安區敦化南│ 5,296元  │簽帳單一式│偽造余春綢│
│      │訴書誤撰為│路1段205號4樓「錢 │          │一聯      │署名一枚  │
│      │98年）3月 │櫃ＫＴＶ敦南店」  │          │          │          │
│      │17日凌晨零│                  │          │          │          │
│      │時2分許   │                  │          │          │          │
└───┴─────┴─────────┴─────┴─────┴─────┘